臺灣高等法院刑事裁定　　　　　　　　　　　　　　九十三年度毒抗字第一五八號
　　抗　告　人　臺灣臺北地方法院檢察署檢察官
　　被　　　告　甲○○
右抗告人因被告違反毒品危害防制條例案件，不服臺灣臺北地方法院九十三年三月二
十九日所為駁回聲請之裁定（九十三年度毒聲字第二二八號），提起抗告，本院裁定
如左：
    主  文
原裁定撤銷，發回臺灣臺北地方法院。
    理  由
一、本件臺灣臺北地方法院檢察署檢察官聲請意旨略以：被告甲○○前因施用毒品案
    件（臺灣臺北地方法院檢察署九十二年度毒偵字第一六０九號、九十二年度戒執
    一字第一一０號），經臺灣臺北地方法院以九十二年度毒聲字第一六七七號裁定
    令入戒治處所施以強制戒治，自九十二年十月十四日起送臺灣臺北戒治所強制戒
    治，並於同年月三十日奉准移送臺灣宜蘭戒治所執行強制戒治，已屆滿三月，其
    成效經評定為合格，無繼續戒治之必要，有臺灣宜蘭戒治所函送之受戒治人處遇
    成效報告表等附卷可資佐證，爰依九十二年七月九日修正前之毒品危害防制條例
    第二十二條第一項之規定聲請裁定停止戒治（依九十二年七月九日修正前之毒品
    危害防制條例第二十二條第一項及現行同條例第三十五條第二項之規定，聲請裁
    定停止戒治較有利於被告，蓋現行同條例第二十條規定之最低強制戒治期間為六
    個月以上，而修正前同條例所定之最低強制戒治期間為三個月），並請宣告所餘
    期間付保護管束等語。
二、原審以被告因施用毒品案件經臺灣臺北地方法院裁定送戒治處所施以強制戒治期
    間，毒品危害防制條例業於九十二年七月九日修正公佈，並於九十三年一月九日
    施行生效，而將修正前毒品危害防制條例第二十二條第一項，關於聲請裁定停止
    戒治，並宣告所餘期間付保護管束之規定予以刪除，故現行法並無裁定停止戒治
    之規定，且本件係毒品危害防制條例九十三年一月九日修正後之九十三年三月二
    十五日始繫屬臺灣臺北地方法院，依強制戒治屬保安處分之性質，應適用裁判時
    即修正後之毒品危害防制條例規定，並無新舊法比較適用可言，而認聲請人依修
    正後之毒品危害防制條例第三十五條第二項及修正前毒品危害防制條例第二十二
    條規定，聲請裁定停止戒治，於法無據，予以駁回云云，固非無見。
三、查修正後毒品危害防制條例第三十五條第一項固規定「於中華民國九十二年六月
    六日本條例修正施行前繫屬之施用毒品案件，於修正施行後，適用修正後之規定
    」，惟依該條項分別就於偵查中及審判中觀察、勒戒及強制戒治中之案件定其應
    如何適用修正後毒品危害防制條例之規定，以資兼顧在偵查中或審判中施用毒品
    案件應如何適用，則就此條項所規定之「繫屬」是否係指案件繫屬於法院時為定
    其究如何適用毒品危害防制條例之依據，實非無斟酌之餘地﹔而依修正後毒品危
    害防制條例第三十五條第二項規定「前項情形，依修正前之規定有利於行為人者
    ，適用最有利於行為人之法律」，查被告前因施用毒品案件，經臺北市政府警察
    局大安分局於九十二年八月六日移送臺灣臺北地方法院檢察署，而於同年月八日
    分案偵查，嗣經臺灣臺北地方法院依修正前毒品危害防制條例第二十條第一項規
    定裁定送勒戒處所觀察、勒戒認有繼續施用毒品傾向，復經該院以九十二年度毒
    聲字第一六七七號依修正前同條例第二十條第二項規定裁定令入戒治處所施以強
    制戒治，而於九十二年十月十四日送臺灣臺北戒治所強制戒治，並於同年月三十
    日移送臺灣宜蘭戒治所執行強制戒治，於戒治屆滿三個月後，經評定成效為合格
    ，無繼續戒治之必要，有臺灣宜蘭戒治所函送之受戒治人處遇成效報告表等附卷
    可資佐證，而依修正前毒品危害防制條例第二十二條第一項之規定，被告已屆滿
    所受最低強制戒治時間三個月，且無繼續戒治之必要，檢察官原即得聲請法院裁
    定停止戒治，至依修正後毒品危害防制條例第二十條第二項之規定，最低強制戒
    治期間為六月，且須至無繼續強制戒治之必要為止，則新舊法比較結果，應以修
    正前毒品危害防制條例較有利於行為人，而查本件被告施用毒品案件，依修正前
    毒品危害防制條例之規定為觀察勒戒及強制戒治，並於毒品危害防制條例修正施
    行前即繫屬由檢察官偵查中，則被告自當預見其所得受之強制戒治期間係修正前
    毒品危害防制條例之規定，基於法律信賴原則，並兼顧施用毒品者之人權，實不
    得因法律之修正而使被告受較不利之對待，是本件是否得因修正後毒品危害防制
    條例已無裁定停止戒治之規定，即認被告應依修正後毒品危害防制條例規定受最
    少六個月以上之強制戒治，並至無繼續強制戒治之必要為止，亦有再詳加審酌之
    必要，檢察官抗告意旨執此指摘原審裁定不當，非無理由，自應由本院將原裁定
    撤銷，發回原審法院更為適法之處理。
據上論斷，應依刑事訴訟法第四百十三條前段，裁定如主文。
中　　　華　　　民　　　國　　九十三　　年　　　五　　　月　　　十一　　日
                              臺灣高等法院刑事第三庭
                                  審判長法  官  張　連　財
                                        法  官  林　明　俊
                                        法  官  張  傳  栗
右正本證明與原本無異。
不得再抗告。
                                        書記官  秦　慧　榮
中　　　華　　　民　　　國　　九十三　　年　　　五　　　月　　 十二 　　日
